【裁判字號】    98,交訴,151
【裁判日期】    980731
【裁判案由】    肇事逃逸罪等
【裁判全文】
臺灣臺中地方法院刑事判決             98年度交訴字第151號
公  訴  人  臺灣臺中地方法院檢察署檢察官
被      告  戊○○
上列被告因肇事逃逸罪等案件，經檢察官提起公訴（98年度偵字
第4491號），本院合議庭裁定由受命法官獨任進行簡式審判程序
，判決如下：
    主    文
戊○○服用酒類，不能安全駕駛動力交通工具而駕駛，累犯，處
有期徒刑參月。又駕駛動力交通工具肇事，致人受傷而逃逸，累
犯，處有期徒刑柒月。又行使偽造私文書，足以生損害於公眾及
他人，累犯，處有期徒刑肆月；如附表所示偽造之「楊煥況」署
押，均沒收。主刑部分應執行有期徒刑壹年。
    犯罪事實
一、戊○○前曾於民國85年間因犯偽造有價證券罪，經臺灣高等
    法院高雄分院判處有期徒刑8年確定，於92年12月23日執行
    完畢。惟其又於97年5月27日晚間7至9時許，在台中縣梧棲
    鎮某友人住處飲酒後，已達不能安全駕駛動力交通工具之程
    度，仍駕駛車牌號碼6J-3252號自小客車沿台中縣梧棲鎮○○路○段由北往南行駛，至同日晚上10時許，行經台中縣梧
    棲鎮○○路與福德街口時，因不勝酒力，而疏未注意車前狀
    況，致撞擊由丙○○所騎乘搭載丁○○之牌照L6N-738號機
    車，丙○○因而受有臉部、前胸、四肢多處擦挫傷，丁○○
    則受有右手肘擦挫傷、左膝部擦挫傷及右膝部擦挫傷等傷害
    （戊○○所涉過失傷害罪部分，業經丙○○、丁○○均撤回
    告訴，由本院另為公訴不受理之判決在案）。然戊○○於肇
    事後，未提供丙○○、丁○○必要之扶助，亦無將其等送醫
    ，而另行起意，駕駛上開自小客車迅速逃離現場。其後戊○○駕駛該部自小客車於同日晚間10時8分許，行經台中縣梧
    棲鎮○○路1段P360橋墩處時，另與甲○○所駕駛之車號BM-
    6216號自小貨車發生車禍（戊○○此部分所涉過失傷害及普
    通傷害等罪嫌，業經檢察官另為不起訴處分確定），警方據
    報前往處理，始測得其呼氣酒精濃度達每公升0.67毫克。乃
    戊○○經警查獲後，為規避其行政及刑事責任，竟再基於冒
    用其兄「楊煥況」名義應訊之單一犯意，而密集接續地偽造
    下列各項署押，同時偽造私文書並持以行使：(一)在台中縣警
    察局中縣警交字第HC0000000、HC0000000號等舉發違反道路
    交通管理事件通知單上偽造「楊煥況」之簽名各1枚，再將
    其偽簽楊煥況姓名後屬私文書性質之通知單交付給警員，以
    示已收受通知之意，而足生損害於警方取締交通違規、偵辦
    公共危險罪之正確性及楊煥況本人；(二)在逮捕通知書上偽造
    「楊煥況」之簽名及指印各1枚，以偽造楊煥況本人已知悉
    警員將其逮捕之私文書，再行使交還給警員，而足生損害於
    警方偵辦刑事案件之正確性及楊煥況；(三)在酒精濃度測試單
    上，偽造「楊煥況」之簽名及指印各1枚，在指紋卡上偽造
    「楊煥況」之指印20枚，於台中縣警察局清水分局梧棲交通
    小隊接受警方詢問時，在調查筆錄中偽造「楊煥況」之簽名
    2枚、指印10枚，於97年5月28日下午3時26分許，在臺灣臺
    中地方法院檢察署受檢察官訊問時，於訊問筆錄中偽造「楊
    煥況」之簽名1枚，而足生損害於司法機關偵辦刑事案件之
    正確性及楊煥況。嗣因檢察官之傳喚，真正之楊煥況到庭應
    訊後，始查獲上情。
二、案經台中縣警察局清水分局報請臺灣臺中地方法院檢察署檢
    察官及該署檢察官自動檢舉而偵查起訴。
    理    由
一、上開犯罪事實業據被告戊○○於本院審理時坦承無誤，而為
    認罪之表示。經查：
    (一)前揭被告所犯醉態駕駛及肇事逃逸罪等部分，除有被害人
      丙○○、丁○○於警詢及檢察官訊問時所具結之證詞附卷
      可憑外，並有道路交通事故現場圖、道路交通事故調查報
      告(一)、(二)、酒精濃度測試單等各1件、現場照片16張、童
      綜合醫院一般診斷書2紙等在卷可稽。
    (二)又被告為規避其行政及刑事責任，而基於冒用他人名義應
      訊之單一犯意，而接續偽造「楊煥況」名義之署押，同時
      偽造私文書並持以行使之犯行，則有被害人丙○○、丁○○及證人即承辦警員洪基福於檢察官訊問時所結證之證詞
      、被告冒「楊煥況」名義接受警方詢問而製作之調查筆錄
      、台中縣警察局清水分局逮捕通知書、台中縣警察局中縣
      警交字第HC0000000、HC0000000號等舉發違反道路交通管
      理事件通知單影本、被告冒用「楊煥況」名義所按捺之指
      紋卡、檢察官於97年5月28日下午3時26分許調查被告之訊
      問筆錄等1件在卷可證。
    (三)被告於本院審理時所為認罪之自白，因核與上開從其他方
      面調查所得之事證相符，顯屬事實，故亦可採為證據。
    (四)綜合上述，本件事證明確，被告所犯刑法之醉態駕駛、肇
      事逃逸、偽造署押及行使偽造私文書等犯行，均已足可認
      定。
二、核被告戊○○所為，係犯刑法第185條之3之醉態駕駛、第18
    5條之4之肇事逃逸、第216、210條之行使偽造私文書及第21
    7條之偽造署押等罪。又被告於前開舉發違反道路交通管理
    事件通知單及逮捕通知書上偽造「楊煥況」署押之行為，乃
    其偽造私文書之部分行為，與其偽造後持以行使，偽造之低
    度行為應為行使之高度行為所吸收，均不另論罪。再者，被
    告係於犯醉態駕駛及肇事逃逸等罪後，為規避行政及刑事責
    任，乃基於單一之犯意，冒其兄「楊煥況」之名義應訊，方
    於密集之時地，接續偽造楊煥況之署押，而不斷侵害同一法
    益，其各次偽造署押行為之獨立性實極為薄弱，且依一般社
    會健全觀念，在時間差距上，也難以強行分開，在刑法評價
    上，亦以視為數個舉動之接續施行，合為包括之一行為予以
    評價，較為合理。故就此部分而言，被告係以一接續偽造署
    押之行為，同時觸犯刑法行使偽造私文書罪，構成異種想像
    競合犯，應從重論以行使偽造私文書之一罪。至其所犯醉態
    駕駛、肇事逃逸及行使偽造私文書等數罪間，則犯意各別，
    行為互殊，應分論併罰。另被告曾於85年間因犯偽造有價證
    券罪，經臺灣高等法院高雄分院判處有期徒刑8年確定，於
    92年12月23日執行完畢之事實，有臺灣高等法院被告前案紀
    錄表、臺灣臺中地方法院檢察署刑案資料查註紀錄表等各1
    份附卷足按，其於上述徒刑執行完畢後，5年以內故意再犯
    本件有期徒刑以上之罪，為累犯，應依刑法第47條第1項，
    就其所犯3罪，均加重其刑。爰審酌被告一錯再錯，雖然可
    議，惟於本院審理時尚知迅與告訴人丙○○、丁○○達成和
    解，有本院98年度司中調字第431號調解程序筆錄1件附卷可
    明，亦坦承犯行，而顯有悔意，乃再參考其素行、犯罪之動
    機、目的、手段、方法、所生危害等一切有利、不利之情狀
    後，就其所犯3罪分別從輕量處如主文所示之刑，並諭知其
    應執行刑。至如附表所示由被告所偽造「楊煥況」名義之署
    押，則應依刑法第219之規定，均予宣告沒收。
據上論斷，應依刑事訴訟法第273條之1第1項、第299條第1項前
段，刑法第185條之3、第185條之4、第216條、第210條、第217
條、第55條、第47條第1項、第51條第5款、第219條，刑法施行
法第1條之1，判決如主文。
本案經檢察官乙○○到庭執行職務。
中    華    民    國    98    年    7     月    31    日
                  刑事第六庭    法  官  莊深淵
以上正本證明與原本無異。
如不服本判決應於收受判決後10日內向本院提出上訴書狀，並應
敘述具體理由；其未敘述上訴理由者，應於上訴期間屆滿後20日
內向本院補提理由書（均須按他造當事人之人數附繕本）「切勿
逕送上級法院」。
告訴人或被害人對於判決如有不服具備理由請求檢察官上訴者，
其上訴期間之計算係以檢察官收受判決正本之日期為準。
                                書記官  吳彩華
中    華    民    國    98    年    7     月    31    日
附錄論罪科刑法條
中華民國刑法第185條之3：
服用毒品、麻醉藥品、酒類或其他相類之物，不能安全駕駛動力
交通工具而駕駛者，處1年以下有期徒刑、拘役或科或併科15萬
元以下罰金。
中華民國刑法第185條之4（肇事遺棄罪）：
駕駛動力交通工具肇事，致人死傷而逃逸者，處6月以上5年以下
有期徒刑。
中華民國刑法第210條（偽造變造私文書罪）：
偽造、變造私文書，足以生損害於公眾或他人者，處5年以下有
期徒刑。
中華民國刑法第216條（行使偽造變造或登載不實之文書罪）：
行使第210條至第215條之文書者，依偽造、變造文書或登載不實
事項或使登載不實事項之規定處斷。
中華民國刑法第217條（偽造盜用印章印文或署押罪）：
偽造印章、印文或署押，足以生損害於公眾或他人者，處3年以
下有期徒刑。
盜用印章、印文或署押，足以生損害於公眾或他人者，亦同。
附表：
┌──┬────────────────────────┐
│編號│            應沒收之署押及數量                  │
├──┼────────────────────────┤
│    │台中縣警察局中縣警交字第HC0000000、HC0000000號等│
│一  │舉發違反道路交通管理事件通知單之「收受通知聯者簽│
│    │章」欄內「楊煥況」之簽名各1枚。                 │
├──┼────────────────────────┤
│二  │台中縣警察局清水分局逮捕通知書之「被通知人簽名捺│
│    │印」欄內「楊煥況」之簽名及指印各1枚             │
├──┼────────────────────────┤
│三  │酒精濃度測試單「受測者」欄內「楊煥況」之簽名及指│
│    │印各1枚。                                       │
├──┼────────────────────────┤
│四  │指紋卡（見警卷第46頁）上「楊煥況」名義之指印20枚│
│    │。                                              │
├──┼────────────────────────┤
│五  │台中縣警察局清水分局梧棲交通小隊警員於97年5月28 │
│    │日對被告所製作調查筆錄內「楊煥況」之簽名2枚、指 │
│    │印10枚。                                        │
├──┼────────────────────────┤
│六  │臺灣臺中地方法院檢察署97年度偵字第14206號卷內97 │
│    │年5月28日訊問筆錄內「楊煥況」之簽名1枚。        │
└──┴────────────────────────┘


司法院資訊處製作；財團法人民間司法改革基金會備份。
